臺灣桃園地方法院刑事判決　
109年度易字第930號
公  訴  人  臺灣桃園地方檢察署檢察官
被      告  張依萍


指定辯護人  本院公設辯護人廖彥傑
上列被告因恐嚇案件，經檢察官提起公訴（109年度偵字第9401
號），本院判決如下：
    主  文
甲○○以加害生命之事，恐嚇他人致生危害於安全，處有期徒刑肆
月，如易科罰金，以新臺幣壹仟元折算壹日。
    事  實
一、甲○○（所涉公然侮辱及毀損等犯行，業經臺灣桃園地方檢察
    署檢察官以109年度偵字第9401號為不起訴處分確定）因其
    前夫在丙○○投資之汽車美容店工作而心生不滿，乃基於恐嚇
    之接續犯意，以加害生命之事，先於民國108年11月16日上
    午10時30分，在桃園市○○路0段00號11樓居所內，使用行動
    電話門號0000-000-000號，發送簡訊至丙○○使用之行動電話
    門號（號碼詳卷），對丙○○恫稱：「你們把我逼到這步（原
    文誤載為「部」）田地，等你們店出命案吧，看誰死」、「
    我等等去殺了他，你也是，殺幾個算幾個」、「我殺幾（原
    文誤載為「機」）個算幾個，妳最好別在（原文誤載為「再
    」）那裏，波及到妳就不好了」、「我去你們店，殺幾個算
    幾個」、「11：46之後，我過去，殺幾個算幾個」、「把別
    人逼到盡頭，假的都會成真了，殺幾個算幾個」等語；再於
    108年11月17日上午8時22分，在上址居所內，使用行動電話
    門號0000-000-000號，發送簡訊至丙○○使用之行動電話門號
    ，對丙○○恫稱：「我跟你們一起毀滅，我會挑在你們有客人
    在時，…」等語，均使丙○○因此心生畏懼，致生危害於安全
    。嗣經丙○○報警處理而悉上情。
二、案經丙○○訴由桃園市政府警察局桃園分局報告臺灣桃園地方
    檢察署檢察官偵查起訴。
    理  由
壹、程序方面
一、供述證據
㈠、按被告以外之人於審判外之陳述，雖不符刑事訴訟法第159條
    之1至第159條之4等規定，而經當事人於審判程序同意作為
    證據，法院審酌該言詞陳述或書面陳述作成時之情況，認為
    適當者，亦得為證據。當事人、代理人或辯護人於法院調查
    證據時，知有刑事訴訟法第159條第1項不得為證據之情形，
    而未於言詞辯論終結前聲明異議者，視為有前項之同意，刑
    事訴訟法第159條之5定有明文。
㈡、經查，本案判決所引用以下審判外作成之相關供述證據，被
    告甲○○及其辯護人業於本院準備程序訊問中陳明：證據能力
    均不爭執，均同意作為本案證據使用等語明確（見本院卷第
    176頁）；此外，公訴人、被告及其辯護人於本院審判期日
    均表示無意見而不予爭執（見本院卷第257至262頁），亦未
    於言詞辯論終結前聲明異議，本院審酌前開證據資料製作時
    之情況，尚無違法取得及證明力明顯過低之瑕疵，認以之作
    為證據應屬適當，且各該證據均經本院於審判期日依法進行
    證據之調查、辯論，被告於訴訟上之防禦權，已受保障，故
    前開證據資料均有證據能力。
二、非供述證據
　　本案判決其餘所依憑認定被告犯罪事實之各項非供述證據，
    本院亦查無有何違反法定程序取得之情形，依刑事訴訟法第
    158條之4規定之反面解釋，均具有證據能力。
貳、實體方面
一、訊據被告固坦認其於108年11月16日上午10時30分，在桃園
    市○○路0段00號11樓居所內，使用行動電話門號0000-000-00
    0號，發送簡訊至告訴人丙○○使用之行動電話門號（號碼詳
    卷），對丙○○稱：「你們把我逼到這步（原文誤載為「部」
    ）田地，等你們店出命案吧，看誰死」、「我等等去殺了他
    ，你也是，殺幾個算幾個」、「我殺幾（原文誤載為「機」
    ）個算幾個，妳最好別在（原文誤載為「再」）那裏，波及
    到妳就不好了」、「我去你們店，殺幾個算幾個」、「11：
    46之後，我過去，殺幾個算幾個」、「把別人逼到盡頭，假
    的都會成真了，殺幾個算幾個」等語；再於108年11月17日
    上午8時22分，在上址居所內，使用行動電話門號0000-000-
    000號，發送簡訊至丙○○使用之行動電話門號（號碼詳卷）
    ，對丙○○稱：「我跟你們一起毀滅，我會挑在你們有客人在
    時，…」等語之事實，惟矢口否認有何恐嚇危害安全之犯行
    ，辯稱：其長期患有重度憂鬱症，且當時遭網路霸凌，才失
    去理智傳送上開簡訊予丙○○，並沒有要恐嚇丙○○云云。辯護
    人則以：因被告罹患憂鬱症，且遭網路霸凌，故被告無法如
    一般人辨識其傳送上開簡訊之內容違法，且從告訴人事後反
    應，亦難認告訴人收到上開簡訊時有心生畏懼云云，為被告
    辯護。經查：
㈠、被告於108年11月16日上午10時30分，在桃園市○○路0段00號1
    1樓居所內，使用行動電話門號0000-000-000號，發送簡訊
    至告訴人丙○○使用之行動電話門號（號碼詳卷），對丙○○稱
    ：「你們把我逼到這步（原文誤載為「部」）田地，等你們
    店出命案吧，看誰死」、「我等等去殺了他，你也是，殺幾
    個算幾個」、「我殺幾（原文誤載為「機」）個算幾個，妳
    最好別在（原文誤載為「再」）那裏，波及到妳就不好了」
    、「我去你們店，殺幾個算幾個」、「11：46之後，我過去
    ，殺幾個算幾個」、「把別人逼到盡頭，假的都會成真了，
    殺幾個算幾個」等語；再於108年11月17日上午8時22分，在
    上址居所內，使用行動電話門號0000-000-000號，發送簡訊
    至丙○○使用之行動電話門號，對丙○○稱：「我跟你們一起毀
    滅，我會挑在你們有客人在時，…」等語之事實，業據被告
    於於偵訊、本院準備程序及審理中自承在案（見偵卷第105
    頁及反面，審易卷第39頁，本院卷第174頁）。並有告訴人
    於本院審理中庭呈被告自108年11月16日上午10時30分起至
    同年月17日上午8時22分止傳送予其之簡訊內容翻拍照片在
    卷可證（見本院卷第272、274、276、278頁）。是此部分事
    實，首堪認定。
㈡、告訴人丙○○於警詢及偵訊中指稱：因為甲○○前夫在其公司工
    作，她要弄到她前夫不能工作，遂傳送「我殺幾個算幾個，
    妳最好別在那裏，波及到妳就不好了」、「我去你們店，殺
    幾個算幾個」等簡訊恐嚇其，讓其感到生命受到威脅等語（
    見偵卷第15頁反面、第55頁）；於本院審理中具結證稱：其
    僱用甲○○前夫為洗車廠員工，甲○○要求其開除她前夫，但其
    並未因此開除她前夫，甲○○遂傳送多則訊息予其，直到她傳
    送「我等等去殺了他，你也是，殺幾個算幾個」、「我殺幾
    個算幾個，妳最好別在那裏，波及到妳就不好了」、「我去
    你們店，殺幾個算幾個」、「11：46之後，我過去，殺幾個
    算幾個」、「把別人逼到盡頭，假的都會成真了，殺幾個算
    幾個」、「我跟你們一起毀滅…」等訊息予其，因訊息內容
    講到要殺其，其收到訊息後，覺得很害怕，真的擔心可能會
    被甲○○殺死等語（見本院卷第245至247頁）。是告訴人於上
    述時間陸續收到被告所傳送之上開簡訊內容，致其因此心生
    畏懼，害怕被告會加害其生命等情，歷來指述前後一致，堪
    以採信。
㈢、按刑法第305條之恐嚇罪，所稱以加害生命、身體、自由、名
    譽、財產之事，恐嚇他人者，係指以使人生畏怖心為目的，
    而通知將加惡害之旨於被害人而言（最高法院52年台上字第
    751號判例意旨參照）。又所謂恐嚇，指凡一切言語、舉動
    足以使人生畏怖心者均屬之，而該言語或舉動是否足以使他
    人生畏怖心，應依社會一般觀念衡量之（最高法院84年度台
    上字第813號判決要旨參照）。是恐嚇罪之判斷重點，實係
    在於被告之行為是否足以使人心生畏懼，致危害於安全。至
    於恐嚇罪之通知危害方法，並無限制，除以積極明示之言語
    舉動外，凡以其他足使被害人理解其意義之方法或暗示其如
    不從，將加危害而使被害人心生畏怖者，均應包括在內（最
    高法院73年度台上字第1933號判決意旨參照）。觀諸被告傳
    送予告訴人之上開簡訊內容有：「你們把我逼到這步（原文
    誤載為「部」）田地，等你們店出命案吧，看誰死」、「我
    等等去殺了他，你也是，殺幾個算幾個」、「我殺幾（原文
    誤載為「機」）個算幾個，妳最好別在（原文誤載為「再」
    ）那裏，波及到妳就不好了」、「我去你們店，殺幾個算幾
    個」、「11：46之後，我過去，殺幾個算幾個」「把別人逼
    到盡頭，假的都會成真了，殺幾個算幾個」、「我跟你們一
    起毀滅，我會挑在你們有客人在時，…」等語，依社會一般
    觀念，顯有加害他人生命之意，足令一般人感覺自己之生命
    將受威脅，自屬加害他人生命之惡害通知，是告訴人稱其因
    此心生畏懼，符合常情，自堪採信。
㈣、被告及其辯護人雖以臺北榮民總醫院桃園分院於108年9月26
    日開立之診斷證明書認被告「罹患重鬱症，復發」（見本院
    卷第182頁），主張被告於行為前因遭網路霸凌致重鬱症復
    發，認被告於行為時不能辨識其行為違法或欠缺依其辨識而
    行為之能力云云。然上開臺北榮民總醫院桃園分院診斷證明
    書之醫師囑言欄清楚記載：病患主訴其憂鬱情緒、睡眠障礙
    及負面思考等，於108年9月19日前來本院門診就診，過去有
    憂鬱症病史，近日因遭網路霸凌事件而有憂鬱復發傾向，目
    前接受藥物治療，宜繼續門診追蹤治療（見本院卷第182頁
    ）。足認被告於斯時僅有憂鬱情緒、睡眠障礙及負面思考之
    病狀，且觀諸被告傳送上開恫嚇簡訊內容予告訴人後之108
    年12月間，於傳送簡訊予告訴人爭執其與前夫間紛爭之過程
    中，均能清楚表達其希望告訴人開除其前夫，亦能針對告訴
    人之回應切題回答，此有告訴人提出之其與被告於108年12
    月間之簡訊對話紀錄擷圖照片（見偵卷第63至67頁）在卷可
    稽，再參以被告於偵訊及本院審理中亦皆能針對問題明確詳
    細說明事發過程，理解與回應問題之能力均無任何障礙（見
    偵卷第105頁及反面，審易卷第38至41頁，本院卷第174至17
    8頁、第255至256頁），本院認被告於行為時之精神狀態，
    顯無因精神障礙或其他心智缺陷，致不能辨識其行為違法或
    欠缺依其辨識而行為之能力之情事存在。被告及其辯護人前
    揭所辯，均不足採。
㈤、而被告之辯護人固以告訴人於案發後曾在網路上留言：「甲○
    ○，你真的死性不改是嘛？再亂我們粉專，就不止求償500萬
    ！一罪一案一罰！沒錢我也想辦法請法官加重刑期，因為妳
    可惡至極，從不自省收手…必送妳強制就醫1星期！妳試試看
    。」、「甲○○…妳說的每句話都可笑，…什麼都扯到我…我說
    過，1/13起，妳只要扯到我，亂罵亂po我，我將會全力反擊
    ！再不收手，休怪無情！」等內容（見偵卷第145頁、第147
    頁），依告訴人案發後之反應，難認告訴人收到上開簡訊內
    容時，有何心生畏懼云云，惟告訴人於本院審理中具結證稱
    ：前開網路留言都是在其對甲○○提告後1、2個月所留，這1
    、2個月其真的非常害怕等語（見本院卷第250頁），且告訴
    人於108年11月16日、17日收到被告傳送之上開恫嚇簡訊後
    ，確於108年11月20日即至桃園市政府警察局桃園分局青溪
    派出所就被告上開所為提出告訴，此有告訴人之警詢筆錄及
    受理各類案件紀錄表（見偵卷第15至17頁、第23頁）可佐，
    自難以告訴人收到被告所傳之上開恫嚇簡訊之1、2個月後，
    曾在網路上留言欲對被告反擊之文字，即認其於案發當時並
    未心生畏懼，尚難遽此為有利於被告之認定。
㈥、被告雖又聲請函調其就診資料及病歷，欲證明其係因網路霸
    凌致其憂鬱症復發（見本院卷第176頁），然被告業已提出
    臺北榮民總醫院桃園分院於108年9月26日開立之診斷證明書
    ，以及其手機APP健保快易通健康存摺頁面之108年9月17日
    起至109年2月25日之西醫門診資料（見本院卷第182、184頁
    ），雖已證明其於行為前已復發重鬱症，然本案事證已臻明
    確，業如前述，自核無再函查其就診資料及病歷之必要，附
    此敘明。
㈦、綜上所述，被告及其辯護人所辯，顯係卸責之詞，俱不足採
    信。本案事證明確，被告所犯上開犯行，堪以認定，應依法
    論科。
二、論罪科刑
㈠、按刑法第2條第1項之規定，係規範行為後「法律變更」所生
    新舊法比較適用之準據法，故如新舊法處罰之輕重相同，即
    無比較適用之問題，非此條所指之法律有變更，即無本條之
    適用，應依一般法律適用原則，適用裁判時法（最高法院95
    年度第21次刑事庭會議決議參照）。查被告行為後，刑法第
    305條固於108年12月25日修正公布，並於同年月27日施行生
    效，然該次修正均僅係將該條罰金刑之刑度修正為「9千元
    以下罰金」，與修正前之罰金刑，依刑法施行法第1條之1第
    2項前段規定提高30倍後之刑度，並無差異，是關於前揭規
    定之修正，實質上並無法律效果及行為可罰性範圍之變更，
    自無新舊法比較之問題，應依一般法律適用原則，適用裁判
    時法即現行刑法第305條之規定論處。
㈡、核被告所為，係犯刑法第305條之恐嚇危害安全罪。又其於10
    8年11月16日上午10時30分，在桃園市○○路0段00號11樓居所
    內，使用行動電話門號0000-000-000號，發送簡訊至告訴人
    使用之行動電話門號（號碼詳卷），對告訴人恫稱：「你們
    把我逼到這步（原文誤載為「部」）田地，等你們店出命案
    吧，看誰死」、「我等等去殺了他，你也是，殺幾個算幾個
    」、「我殺幾（原文誤載為「機」）個算幾個，妳最好別在
    （原文誤載為「再」）那裏，波及到妳就不好了」、「我去
    你們店，殺幾個算幾個」、「11：46之後，我過去，殺幾個
    算幾個」、「把別人逼到盡頭，假的都會成真了，殺幾個算
    幾個」等語；再於108年11月17日上午8時22分，在上址居所
    內，使用行動電話門號0000-000-000號，發送簡訊至告訴人
    使用之行動電話門號（號碼詳卷），對告訴人恫稱：「我跟
    你們一起毀滅，我會挑在你們有客人在時，…」等語之恐嚇
    危害安全行為，係於密切接近之時、地實行，且侵害同一法
    益，各行為之獨立性極為薄弱，依一般社會健全觀念，難以
    強行分開，應視為數個舉動之接續實行，合為一行為予以評
    價，應成立接續犯，僅成立單純一罪。
㈢、至檢察官雖漏未就被告以「你們把我逼到這步（原文誤載為
    「部」）田地，等你們店出命案吧，看誰死」、「我等等去
    殺了他，你也是，殺幾個算幾個」、「11：46之後，我過去
    ，殺幾個算幾個」、「把別人逼到盡頭，假的都會成真了，
    殺幾個算幾個」等語恐嚇告訴人之犯行部分起訴，惟該未起
    訴部分與已起訴部分有接續犯之實質上一罪關係，為起訴效
    力所及，本院自應併予審判。
㈣、爰審酌被告僅因告訴人僱用其前夫為洗車廠員工，心生不滿
    ，竟以上開簡訊內容，傳送加害生命之事，恐嚇告訴人，致
    告訴人心生畏懼，殊屬不該。又衡酌被告犯後始終否認犯行
    ，難認其有何悔改之意，兼衡被告大學畢業之智識程度（見
    本院卷第292頁），自陳從事服務業、小康之家庭經濟狀況
    （見偵卷第15頁），以及其犯罪之動機、目的、手段、素行
    ，暨對告訴人造成之危害程度等一切情狀，量處如主文所示
    之刑，並諭知易科罰金之折算標準。
三、沒收部分
　　按供犯罪所用、犯罪預備之物或犯罪所生之物，屬於犯罪行
    為人者，得沒收之。宣告前2條之沒收或追徵，有過苛之虞
    、欠缺刑法上之重要性、犯罪所得價值低微，或為維持受宣
    告人生活條件之必要者，得不宣告或酌減之，刑法第38條第
    2項前段、第38條之2第2項均有明文。查被告係以其所持用
    之不詳廠牌行動電話搭載門號0000-000-000號，傳送上開恐
    嚇簡訊予告訴人等情，業據被告供認在卷（見偵卷第105頁
    ，本院卷第264頁），固可認該支不詳廠牌之行動電話，及
    其搭載之門號0000-000-000號晶片卡，均屬供被告為本案恐
    嚇犯行所用之工具，然該行動電話及其搭載之門號晶片卡並
    未扣案，衡情無論沒收、追徵與否，對於被告犯罪行為之不
    法、罪責及刑度評價均無重大影響，不具刑法上之重要性，
    亦非屬違禁物，爰依刑法第38條之2第2項之規定不予諭知沒
    收。
據上論斷，應依刑事訴訟法第299條第1項前段，刑法第305條、
第41條第1項前段、第38條之2第2項，刑法施行法第1條之1第1項
，判決如主文。
本案經檢察官乙○○提起公訴，經檢察官黃鈺斐到庭執行職務。
中　　華　　民　　國　　111 　年　　5 　　月　　20　　日
              刑事第六庭  審判長法  官  劉淑玲
                                法  官  何宇宸
                                法  官  何啓榮
以上正本證明與原本無異。
如不服本判決應於收受判決後20日內向本院提出上訴書狀，並應
敘述具體理由。其未敘述上訴理由者，應於上訴期間屆滿後20日
內向本院補提理由書(均須按他造當事人之人數附繕本)「切勿逕
送上級法院」。
                                書記官　潘瑜甄
中　　華　　民　　國　　111 　年　　5 　　月　　20　　日
附錄本案論罪科刑法條：中華民國刑法第305條。
中華民國刑法第305條
以加害生命、身體、自由、名譽、財產之事恐嚇他人，致生危害
於安全者，處2年以下有期徒刑、拘役或9千元以下罰金。